台灣板橋地方法院刑事判決　　　　　　　　　　　　九十一年度訴字第一七二九號
　　公　訴　人　台灣板橋地方法院檢察署檢察官
　　被　　　告　乙○○　男　四.
右列被告因妨害公務案件，經檢察官聲請簡易判決處刑（聲請案號：九十一年度偵字
第六七八九號），嗣經本院三重間易庭不得以簡易判決處刑（受理案號：九十一年度
重簡字第八九五號），而移送本院刑事庭審理，本院判決如左：
    主  文
乙○○對於公務員依法執行職務時，施強暴，處有期徒刑伍月，如易科罰金，以佰
元折算壹日；又於公務員依法執行職務時，當場侮辱，處有期徒刑貳月，如易科罰金
，以佰元折算壹日；應執行有期徒刑陸月，如易科罰金，以佰元折算壹日。緩刑
年。
被訴損壞警用長褲部分公訴不受理；被訴損壞巡邏警車部分無罪。
    事  實
一、乙○○飲酒後（尚未至心神喪失或精神耗弱之程度）於民國（下同）九十一年四
    月四日凌晨零時二十分許，在台北縣新莊市○○街一四五號「豪門福星社區」警
    衛室喧嘩，並與前往制止之社區警衛主管丙○○發生爭執。嗣巡邏警員吳慶國（
    起訴書誤為吳國慶）行經該處發現上情乃趨前予以勸阻，並依法執行職務時，乙
    ○○竟腳踢依法執行職務之甲○○○○，而當場施以強暴，致吳慶國所穿著之警
    用長褲破損（毀損部分未據告訴）；更另行起意，當場對甲○○○○口出穢言辱
    罵「幹你老母，幹你娘」等語，而對於依法執行勤務之警員吳慶國當場侮辱。嗣
    經甲○○○○當場捕獲。
二、案經台北縣政府警察局新莊分局報請台灣板橋地方法院檢察署檢察官偵查終結，
    聲請簡易判決處刑，嗣經本院三重簡易庭認不得以簡易判決處刑，而移送本院刑
    事庭審理。
    理  由
壹、有罪部分：
一、右揭事實，業據被告乙○○迭於警訊及偵審中供承不諱，並經被害人吳慶國於本
    院審理時指陳綦詳，復據證人丙○○於警訊中證述屬實。罪證明確，被告犯行洵
    堪認定。
二、核被告所為，係犯刑法第一百三十五條第一項對於公務員依法執行職務時，施強
    暴及同法第一百四十條第一項於公務員依法執行職務時，當場侮辱之二罪。又被
    告所犯上開二罪間，犯意各別、罪名互異，應分論併罰。爰審酌被告之品行、智
    識程度及本件係被告因飲酒之後所為，惡性並非重大以及被告犯罪後深具悔意等
    一切情狀，分別量處如主文所示之刑，並諭知易科罰金之折算標準及依法定其應
    執行之刑，用資懲儆。末查；被告前未曾受有期徒刑以上刑之宣告，有台灣高等
    法院檢察署刑案紀錄簡覆表在卷可徵，被告初犯本罪後悔莫及，且與被害人甲○
    ○○○和解並得其原諒（經記明筆錄在卷），經此偵審教訓，信已足收警惕之效
    ，應無再犯之虞，本院認其宣告之刑以暫不執行為適當，爰依法諭知緩刑三年，
    以勵自新，並策來茲。
貳、不受理部分：
一、公訴意旨另以：被告乙○○腳踢依法執行職務之吳慶國，致吳慶國職務上所掌管
    之警用長褲破損，因認被告係涉犯刑法第一百三十八條損壞公務員職務上所掌管
    之物品之罪嫌云云。
二、按刑法第一百三十八條所謂公務員職務上掌管之物品，係指該物品因公務員本於
    職務上之關係而掌管者而言，若與其職務無關，僅供日常使用之物品，縱予損壞
    ，亦難繩以該條之罪，警員之制服乃警察機關給予警察穿著使用之物品，所有權
    已歸屬該警員，並非持有掌管之關係，若有破損可重新制作取代舊物，與公務員
    職務上掌管之物品係無可取代之情形有別，故本件警用長褲應非上開刑法第一百
    三十八條所指之公務員職務上掌管之物品，最高法院八十七年度台非字第一八一
    號判決意旨可參。是以被告毀損吳慶國所穿著之警用長褲之行為，係犯刑法第三
    百五十四條毀損之罪嫌，依同法第三百五十七條須告訴乃論之罪；惟卷內僅附有
    被害人吳慶國欲提出毀損之告訴，而簽請該分局之長官批示，然未見批示，且被
    害人吳慶國亦未向偵查機關表明告訴之意思。從而公訴人對於告訴乃論之罪未經
    告訴而逕行起訴，依刑事訴訟法第三百零三條第三款之規定，應就被訴損壞警用
    長褲部分諭知不受理之判決。
、無罪部分：
一、公訴意旨另略以：被告乙○○經警員吳慶國強制上銬後，竟對於吳慶國職務上所
    掌管之巡邏警車後門猛踹，致該車後門損壞，因認被告涉犯刑法第一百三十八條
    損壞公務員職務上所掌管之物品之罪嫌云云。
二、按犯罪事實應依證據認定之，無證據不得推定其犯罪事實，刑事訴訟法第一百五
    十四條定有明文；次按認定犯罪事實，須依證據，而所謂證據，係指合法之積極
    證據就犯罪事實能為具體之證明者而言；又認定不利於被告之事實，須依積極證
    據，苟積極證據不足為不利於被告事實之認定時，即應為有利於被告之認定，更
    不必有何有利之證據，最高法院三十年上字第八一六號著有判例。再所謂「積極
    證據足以為不利被告事實之認定」，係指據為刑事訴訟法上證明之全盤證據資料
    ，無論其為直接證據或間接證據，在客觀上均須達於通常一般之人均不致於有所
    懷疑，而得確信其為真實之程度，始得據為有罪之認定，若其關於被告是否犯罪
    之證明未能達此程度，而有合理性懷疑之存在，致使無從形成有罪之確信，根據
    「罪證有疑，利於被告」之證據法則，即不得遽為不利於被告之認定，此觀諸最
    高法院七十六年台上字第四九八六號判例意旨自明。
三、本件公訴人認定被告乙○○損壞巡邏警車之犯罪，無非係以卷內所附巡邏警車之
    照片乙幀（見偵查卷第十四頁下）及台北縣政府警察局新莊分局刑事案件報告書
    內所述被告以腳踢ＤＮ─九九一五號巡邏車左後門，致巡邏車左後車門受損為其
    主要論據；惟訊據被告乙○○堅決否認有何損壞巡邏警車之犯行，並辯稱：伊係
    因警員吳慶國押伊坐上警車之後座，伊不肯所以才在車內朝車門踢一下，伊並未
    踢巡邏車之後門，且伊坐在後座朝車內之後座車門踢一下，並未損壞等語。經查
    ：按刑法第一百三十八條毀損公務上掌管物品罪之所謂「損壞」，係指損害破壞
    物體之全部或一部，使其喪失效用而言。本件公訴人所憑偵查卷第十四頁所附巡
    邏車之照片乙幀，並無法看出該巡邏車之後門究係何種損壞，且亦未附有該巡邏
    車修復之單據以供證明該巡邏車損壞之情形及該巡邏車之效用係如喪失；再證人
    即查獲之警員吳慶國於本院審理時結證稱：「我們將他（指被告乙○○）押到巡
    邏車後座，他用腳踢巡邏車的後座內門，造成內部有一點凹陷，情形並沒有很嚴
    重，也沒有造成任何的損壞」（見本院九十一年十一月十四日審判筆錄）。是公
    訴人僅憑卷內之照片而未查證損壞之情形，即遽論被告涉犯刑法第一百三十八條
    之罪，證據嫌有不足。此外復查無其他積極事證足資證明被告有被訴損壞巡邏車
    之犯行，既不能證明被告有損壞巡邏車之犯罪，自應就被訴損壞巡邏車部分諭知
    無罪之判決。
據上論斷，應依刑事訴訟法第四百五十二條、第二百九十九條第一項前段、第三百零
一條、第三百零三條第三款，刑法第一百三十五條第一項、第一百四十條第一項、第
四十一條第一項前段、第五十一條第五款、第七十四條第一款，罰金罰鍰提高標準條
例第一條前段、第二條，判決如主文。
本案經檢察官壽勤偉到庭執行職務
中    華    民    國九   十   一    年   十   一   月  二  十  八   日
                             台灣板橋地方法院刑事第二庭
                                 法  官  潘  長  生
右正本證明與原本無異。
如不服本判決，應於判決送達後十日內向本院提出上訴狀 (應附繕本) ，上訴於
臺灣高等法院。
                                 書記官  王增華
中      華      民      國      九十一      年    十一    月  二十八    日
附錄本案論罪科刑法條
刑法第一百三十五條：
對於公務員依法執行職務時，施強暴脅迫者，處三年以下有期徒刑、拘役或三百元以
下罰金。
意圖使公務員執行一定之職務或妨害其依法執行一定之職務或使公務員辭職而施強暴
脅迫者亦同。
犯前二項之罪，因而致公務員於死者，處無期徒刑或七年以上有期徒刑；致重傷者，
處三年以上、十年以下有期徒刑。
刑法第一百四十條：
於公務員依法執行職務時當場侮辱或對於其依法執行之職務公然侮辱者，處六月以下
有期徒刑、拘役或一百元以下罰金。
對於公署公然侮辱者亦同。
